臺灣臺中地方法院民事判決　　　　　　　 96年度婚字第139號
原　　　告　甲○○
被　　　告　乙○○○
上列當事人間請求離婚事件，本院於民國96年8月30日言詞辯論
終結，判決如下：
    主      文
准原告與被告離婚。
訴訟費用由被告負擔。
    事實及理由
甲、程序方面
壹、按原告本於數項離婚事由提起離婚之訴，係合併提起數宗形
    成之訴，可致同一之法律效果，此種起訴之形態，學者謂之
    為重疊的訴之合併；其訴訟標的雖有數項，而僅有單一之聲
    明，法院應就原告所主張之數項訴訟標的逐一審理，如認定
    其中一項訴訟標的為有理由，固可即為原告勝訴之判決，惟
    必須認定原告所主張之各項訴訟標的均無理由時，始得為其
    敗訴之判決（最高法院86年度台上字第997號判決可供參考
    ）。然若原告以單一之聲明，主張二以上訴訟標的，而請求
    法院擇一訴訟標的為其勝訴之判決者，乃所謂選擇訴之合併
    ，原告依其中之一訴訟標的可獲全部受勝訴判決時，法院固
    得僅依該項訴訟標的而為判決，對於其他訴訟標的無庸審酌
    ；惟如各訴訟標的對於原告判決之結果不同，法院自應擇對
    原告最為有利之訴訟標的而為裁判（最高法院94年度台上字
    第2311號判決可供參考）。惟當事人究係請求就數項訴訟標
    的均為裁判或擇一為其勝訴之判決，法院應行使闡明權以了
    解其真意所在（最高法院89年度台上字第602號判決可供參
    考）。
貳、查本件原告本於民法第1052條第1項第5款、第2項之數項離
    婚事由提起離婚之訴（見本院民國96年8月30日言詞辯論筆
    錄），係合併提起數宗形成之訴，可致同一之法律效果；而
    經本院依前開說明行使闡明權後，原告主張就系爭數項離婚
    事由，請求法院擇一訴訟標的為其勝訴之判決（見本院前開
    言詞辯論筆錄），則本件訴訟乃所謂選擇訴之合併，當依前
    開說明處理，合先敘明。
乙、實體方面
壹、原告主張：兩造結婚多年，夫妻感情初尚融洽，惟被告竟為
    學跳舞而離家出走，迄今已20餘年未與原告共同生活，期間
    原告曾要求被告返家居住，然被告依然故我，被告之所為實
    違夫妻同居義務，顯係惡意遺棄原告在繼續狀態之中，原告
    對兩造婚姻亦不再抱有任何期待，婚姻無疑已生重大裂痕，
    在客觀上已達難以繼續維持或回復婚姻之希望，此可歸責於
    被告，爰依民法第1052條第1項第5款及第2項之規定請求離
    婚。並聲明：求為判決如主文所示。
貳、被告則以：兩造感情早已不存，其係為子女著想而未與原告
    離婚。另婚後原告未負擔家庭費用，皆由其獨立扶養子女；
    且係原告於85年間自行將戶籍遷出，非其不願與原告同居。
    其同意與原告離婚，但原告須給付新台幣（下同）35萬元等
    語，資為抗辯。並聲明：（一）原告之訴駁回。（二）訴訟
    費用由原告負擔。
參、得心證之理由
一、按夫妻之一方已惡意遺棄他方在繼續狀態中者者，他方得向
    法院請求離婚，民法第1052條第1項第5款著有民文。次按夫
    妻互負同居義務，亦為同法第1001條明文規定，如一方無正
    當理由而拒絕與他方同居，或有支付家庭生活費用之資力，
    無正當理由而不支付者，即屬以惡意遺棄他方（大法官會議
    釋字第18號解釋、最高法院49年度台上字第1251號判例參照
    ）。查兩造婚姻關係存續中之事實，有戶籍謄本在卷可稽，
    自堪信為真實。次查證人即兩造之子張朝舜證稱：兩造早已
    名存實亡，其約16歲時（約10幾年前），兩造即無任何交集
    ，被告係在其就讀高中時即已離家；與兩造婚姻會出現問題
    是因被告年輕時在外結交男友等語明確（見本院96年2月15
    日言詞辯論筆錄）。而證人即兩造之女張瑜芳結證稱：被告
    確有離家出走，被告是從85年以後即未與原告同住，及原告
    曾要求被告回家一起住，但遭被告拒絕，與兩造皆有負擔家
    庭費用及子女學費等情明確（見本院96年8月30日言詞辯論
    筆錄）。另參酌被告亦陳稱不願維持此段婚姻等語（見本院
    前開言詞辯論筆錄），而婚姻係男女以終生生活為目的之共
    同生活關係，此共同生活體，須夫妻經營共同生活，以建立
    家庭關係之圓滿，然被告婚後離家出走與原告分居10餘年，
    此外，復查無證據足資證明被告有不履行同居之正當理由，
    則被告主觀上確有惡意遺棄原告之意識，復有惡意遺棄之客
    觀事實在繼續狀態中，被告之前開行為顯係惡意遺棄原告在
    繼續狀態中，應可認定。從而，原告依民法第1052條第1項
    第5款規定訴請離婚，為有理由，應予准許。至被告前開抗
    辯，則與前開事證不符，自不可採。
二、又本件訴訟乃選擇訴之合併，原告依前開訴訟標的即可獲全
    部受勝訴判決，則依前開說明，本院對於其他訴訟標的無庸
    審酌，附此敘明。
丙、訴訟費用負擔之依據：民事訴訟法第78條。
中　　華　　民　　國　　96　　年　　9 　　月　　13　　日
                      家事法庭      法　官　陳卿和
以上正本係照原本作成。
如對本判決上訴，須於判決送達後二十日內向本院提出上訴狀（
須附繕本）。
中　　華　　民　　國　　96　　年　　9 　　月　　13　　日
                         　　　 　　書記官
